【裁判字號】    99,台上,3681
【裁判日期】    990611
【裁判案由】    違反毒品危害防制條例
【裁判全文】
最高法院刑事判決            九十九年度台上字第三六八一號
上  訴  人  甲○○
            乙○○
            丙○○
上列上訴人等因違反毒品危害防制條例案件，不服台灣高等法院
高雄分院中華民國九十七年七月十五日第二審判決（九十七年度
矚上訴字第一號，起訴案號：台灣高雄地方法院檢察署九十五年
度偵字第二七一三六、三三０一三、二九九四九號），提起上訴
，本院判決如下：
    主  文
原判決關於乙○○、丙○○部分撤銷，發回台灣高等法院高雄分
院。
其他上訴駁回。
    理  由
一、撤銷發回（即乙○○、丙○○）部分
本件原判決認定：(一)、緣李往（同案被告，綽號阿發，因死亡經
原審判決公訴不受理確定）為謀暴利，於民國九十五年七月間，
受不詳姓名且已成年綽號「阿水」及香港籍綽號「阿坤」等人之
託，尋找以漁船前往印度走私大量第三級毒品Ｋ他命入境台灣地
區○○道。李往將此告知並委託具船員資格之曾明在（同案被告
，綽號阿興，經原審另行審結），尋找供私運第三級毒品入境之
船隻並隨同出海。經曾明在同意，並將詳情轉邀在屏東縣琉球鄉
之「明吉利號」漁船船長即上訴人乙○○（綽號方仔），經乙○
○同意以其所有之漁船自印度載運第三級毒品Ｋ他命返台。曾明
在即於同年八月初安排李往與乙○○見面二次，商量以漁船走私
毒品細節，約定以新台幣（下同）二百二十萬元為報酬，並由李
往先付七十萬元予乙○○，餘款一百五十萬元於完成私運之第三
級毒品返台時再付，乙○○亦予應允。李往即交付號碼不詳之衛
星電話一支予乙○○，囑其出港後用以聯絡。嗣因原預計一同出
海接運毒品之曾明在父親病危，臨時由曾明在商得其為船員且熟
悉印度海域之堂弟即上訴人丙○○（綽號大胖仔）同意，與乙○
○一同出港，並告知丙○○此行係為接運第三級毒品Ｋ他命返台
之詳情，由其負責以電話聯絡接運毒品事宜，丙○○認有利可圖
，遂應允之。另李往又邀得甲○○（同案被告，綽號阿全、阿樹
），依「阿水」之指示，與曾明在、甲○○三人共同負責於「明
吉利號」漁船返台後，自屏東縣琉球鄉（下稱小琉球）接運毒品
上岸事宜。並以「阿水」出資之四、五萬元，購買車牌號碼七 Q
一四０一號自用小貨車，登記在不知情之黃昭富名下，擬作接運
毒品上岸之用，並先將該車輛停放在甲○○位在高雄縣梓官鄉之
住處附近。乙○○、丙○○、甲○○均明知Ｋ他命係毒品危害防
制條例第二條第二項第三款所稱第三級毒品，且為行政院依懲治
走私條例第二條第四項規定公告之「管制物品項目及其數額」甲
項第四款所列管制進出口之物品，不得運輸、持有，亦不得私運
進口，竟與李往、曾明在及「阿坤」、「阿水」基於共同私運第
三級毒品Ｋ他命入境台灣地區之犯意聯絡，由李往、「阿坤」、
「阿水」三人負責全案運輸行動之策劃，李往另與曾明在負責分
別以原判決附表（下稱附表）一編號1.至3.、附表二編號1.至5.
所示門號之行動電話聯絡，就接運毒品之時間、地點轉知海上之
乙○○及丙○○；又與曾明在、甲○○三人共同負責將上開小貨
車運往小琉球備用；乙○○則負責駕駛「明吉利號」漁船至印度
海域接運毒品，丙○○負責一同出海協助乙○○接運毒品，及撥
打、接聽乙○○所有附表一編號4.所示之行動電話，告知李往、
曾明在「明吉利號」漁船所在位置，以利聯絡接運毒品及抵台後
接駁事宜。乙○○即於九十五年八月七日十時五十分許，攜帶前
述衛星電話及附表一編號4.行動電話，依計畫駕駛「明吉利號」
漁船搭載丙○○，自屏東縣東港鎮報關出港，並至小琉球外海搭
載先前在台向仲介公司僱用之不知情印尼籍船員Budi Cipto Mul
yo及Riyanto 二人（均另經不起訴處分），再駛往印度海域。李
往亦於同年月二十二日搭乘CI六四七班機，前往印度處理接運毒
品事宜，曾明在則於同年九月二日晚間十時十一分及同年月四日
晚間九時四十七分，依前開計畫居間聯絡，打電話給李往，確定
接運毒品之地點及時間。嗣於九十五年九月十日前某日，乙○○
因「明吉利號」漁船在前往斯里蘭卡途中故障，而將船駛往泰國
修繕，李往得知此事後，即自印度搭機趕往泰國會合，了解情形
，並支付修繕及補給費三十餘萬元。另李往自泰國返台後，即開
始進行在台接應毒品事宜。嗣於九十五年九月二十三日左右某日
下午四時許，李往因聯絡得知「明吉利號」漁船抵達接運毒品地
點之印度西岸東經七八、七九度，即通知姓名不詳之成年人，駕
駛舢舨將以塑膠麻袋包裝之八袋第三級毒品Ｋ他命（每袋內皆有
三十包，總計二百四十包，合計淨重二四一．０二公斤，空包袋
總重約二．八八公斤，純度八三．三二 %，純質淨重二００．八
二公斤）及外包裝一袋，依乙○○指示搬運至「明吉利號」漁船
之油櫃內藏置，隨即依原航線返台。另曾明在於九十五年十月二
日下午三時四十七分許，以行動電話提醒李往儘快將上開小貨車
運往屏東縣小琉球，並告以乙○○約九天後將毒品Ｋ他命運抵台
灣。同年十月四日，李往指示甲○○將上開小貨車駛至高雄市文
化中心前，兩人會合後，將小貨車開到高雄市○○○路九十九號
巷內停車場旁交曾明在停放。曾明在嗣於同年十月六日上午某時
許，駕駛該小貨車搭載不知情之蔡根盛至屏東縣東港鎮，託船運
至小琉球後，停放全德國小旁草地上，並卸下車牌掩人耳目。李
往、甲○○亦於同年十月八日前往小琉球與曾明在會合，等待「
明吉利號」漁船返台，並利用晚上至海邊勘查走私上岸地點。嗣
因法務部調查局南部地區機動組等單位所組之專案小組，偵查其
他毒品案件上線監聽，而得知上開漁船將於同年十月十二日許，
抵達台灣海峽。經協調行政院海巡署南巡局派遣巡防艦艇駛往外
海查緝，於同年十月十二日下午三時許，在距離台灣本島一百二
十海浬處攔檢「明吉利號」漁船而查獲等情。因而撤銷第一審關
於上訴人乙○○、丙○○部分之科刑判決，改判仍論處乙○○、
丙○○共同運輸第三級毒品罪，乙○○處有期徒刑十四年；丙○
○處有期徒刑十二年，並均為相關從刑之諭知。固非無見。
惟查：（一）科刑之判決書，對於犯罪事實必須詳加認定，並敘
明其認定犯罪事實所憑之證據及其認定之理由，方足以資論罪科
刑；其所載事實、理由與所宣告之主文，尤必互相一致，若僅敘
明其憑以認定之理由，而犯罪事實並未明白認定，則理由失其根
據；若僅於主文宣告其罪刑，而事實理由內均未記載，則主文失
其根據，均與法定程式不符，其判決即難謂非違法。原判決主文
對乙○○、丙○○宣告沒收共同正犯所有供犯罪所用如附表一編
號1.至3.門號之行動電話，及乙○○所有同表編號4.門號、甲○
○所有附表一編號5.之行動電話，理由欄亦說明：附表一編號1.
至5.號所示之行動電話，均係各被告或共犯所有供渠等共同犯本
件之罪聯絡所用之物，依共犯責任共同原則，應依毒品危害防制
條例第十九條第一項規定，宣告沒收之旨（原判決第二六頁第九
行起）；惟其事實欄內，就附表一編號5.之行動電話如何供犯罪
所用，並未明白認定。且其理由欄僅就附表一編號1.至3.部分，
說明認係李往所有所憑之依據（見原判決第十頁，理由(二)），而
就附表一編號4.、5.部分行動電話，認定分屬乙○○、甲○○所
有，所憑之依據為何？於理由內則未予說明，均有事實與理由矛
盾及理由不備之違誤。且原判決就上訴人等二人之犯罪工具「明
吉利號」漁船，理由說明：扣案之「明吉利號」漁船，雖為乙○
○用以運輸本案第三級毒品，但登記所有權人為李江秀珠（即乙
○○之妻），因認該漁船應係李江秀珠所有，不能宣告沒收之旨
，並憑為撤銷第一審判決之理由（原判決第二四頁理由四之(二)）
，惟其事實欄則認定該扣案之「明吉利號」漁船係乙○○所有（
原判決第二頁倒數第二行起），亦有事實與理由矛盾之違法。（
二）被告以外之人於審判外之言詞或書面陳述，除法律有規定者
外，不得作為證據，刑事訴訟法第一百五十九條第一項定有明文
。而所謂法律有規定者，即包括同法第一百五十九條之一至同條
之五所規定傳聞證據具有證據能力之例外情形。故如欲採被告以
外之人於審判外之言詞，即如警詢或檢察官偵查中之言詞為證據
時，須該供述證據符合法律所規定之例外情形，方得認其審判外
之陳述有證據能力，並於判決中說明該傳聞證據如何具有例外可
信之情況及心證理由，否則即有違證據法則及判決不備理由之違
法。本件原判決採納證人Budi Cipto Mulyo及Riyanto 兩人在偵
查中之證言，為論處上訴人犯罪之部分論據（見原判決第十八頁
，理由(八)），然未敘明其如何符合傳聞證據例外情況之心證理由
，即採為判決基礎，有判決理由不備之違法，亦與證據法則相違
。以上或係上訴意旨所指摘，或為本院得依職權調查之事項，應
認原判決關於乙○○、丙○○部分，有撤銷發回之原因。又乙○
○、丙○○行為後，毒品危害防制條例第四條第三項關於運輸第
三級毒品罪，已於九十八年五月二十日修正公布，其法定罰金刑
已經修正為：處五年以上有期徒刑，得併科新台幣七百萬元以下
罰金；同條例第十七條亦同時修正增列第二項，規定：犯同條例
第四條至第八條之罪，於偵查中及審判中均自白者，減輕其刑，
並已生效施行。依原判決理由之說明及卷內證據資料，乙○○就
其運輸第三級毒品犯行，在警詢、偵查中均坦承不諱，並在第一
審法院訊問時陳稱：我認罪（見第一審卷(一)第二五頁、第二七頁
倒數第三行起）；丙○○在警詢、偵查及審理中，亦似均未否認
其客觀上有與乙○○等人私運毒品之犯行，且在第一審一度供稱
：乙○○叫我一定要跟他去，他一個人會害怕，所以我就跟他一
起去載毒品等語（見第一審卷(一)第三三頁）。如果屬實，則渠等
似在偵查及審理中均有自白犯罪之情形。此攸關其得否依上開新
修正之毒品危害防制條例第十七條第二項之規定減輕其刑，原審
未及審酌，案經發回，宜併注意比較適用。
二、駁回上訴（即甲○○）部分
按第三審上訴書狀，應述上訴之理由，其未述者，得於提起
上訴後十日內補提理由書於原審法院，已逾上訴期間，而於第三
審法院未判決前仍未提出上訴理由書狀者，第三審法院應以判決
駁回之，刑事訴訟法第三百八十二條第二項、第三百九十五條後
段規定甚明。本件上訴人甲○○不服原審論處其共同運輸第三級
毒品罪刑部分之判決，於九十七年七月二十九日提起上訴，並未
述理由，迄今逾期已久，於本院未判決前仍未提出，依上開規
定其此部分上訴自非合法，應予駁回。
據上論結，應依刑事訴訟法第三百九十七條、第四百零一條，第
三百九十五條後段，判決如主文。
中    華    民    國  九十九  年    六    月   十一   日
                      最高法院刑事第三庭
                          審判長法官  林  增  福
                                法官  張  清  埤
                                法官  陳  世  雄
                                法官  何  菁  莪
                                法官  段  景  榕
本件正本證明與原本無異
                                      書  記  官
中    華    民    國  九十九  年    六    月   十八   日
                                                      Ｑ

司法院資訊處製作；財團法人民間司法改革基金會備份。
